【裁判字號】    90,上易,3988
【裁判日期】    901226
【裁判案由】    賭博
【裁判全文】
臺灣高等法院刑事判決                            九十年度上易字第三九八八號
    上  訴  人  臺灣士林地方法院檢察署檢察官
    上  訴  人  丙○○
    即  被  告
    被      告  戊○○
    被      告  庚○○
    被      告  甲○○
右上訴人因被告等賭博案件，不服臺灣士林地方法院九十年度易字第三二二號，中華
民國九十年七月二十七日第一審判決（聲請簡易判決處刑案號：八十八年度偵字第一
一九六八號）提起上訴，本院判決如左：
    主  文
原判決撤銷。
丙○○、戊○○、庚○○、甲○○共同以賭博為常業，丙○○處有期徒刑肆月，戊○○、庚○○、甲○○各處有期徒刑參月。如易科罰金，均以參佰元折算壹日。戊○○
、庚○○各緩刑貳年，緩刑期內均交付保護管束。扣案如附表一、附表二、附表三所
示之物，均沒收。
    事  實
一、己○○（成年人，身分證字號：Ｚ000000000號，未據起訴）自民國（下同）八十
    八年十月中旬某日起，向住臺北縣汐止市○○街四一九號一樓之明知並基於幫助
    之意之丁○○（成年人，身分證字號：Ｚ000000000號，未據起訴），租用臺北縣
    汐止市○○街四一九號二樓之房間開設康寧遊樂場（未掛招牌）經營賭博性電動
    玩具，在上址擺設電動賭博機具「超八」十三台、鑽石列車三台、滿天星十三台
    ，並於該處一樓裝設有監視器，監控進出人員，以躲避警員之查緝，另以月薪新
    台幣（下同）二萬多元之代價分別僱用丙○○（曾因犯賭博罪，經臺灣士林地方
    法院於八十八年十月二十一日判處有期徒刑三月，緩刑二年，並於八十八年十一
    月二十日確定，但仍另起與前案不同以賭博為常業之犯意，受僱於己○○）、戊○○、庚○○、甲○○（常業賭博犯行曾於八十一年二月二十五日因賭博罪，經
    臺灣士林地方法院簡易庭判處罰金一萬四千元。在八十一年三月二十六日確定。
    又因賭博罪經臺灣士林地方法院以八十五年度易字第一六二０號判處有期徒刑參
    月緩刑貳年確定，再於八十九年一月十一日因賭博罪，經經臺灣士林地方院簡易
    庭以八十八年度湖簡字第八一七號判處罰金一萬五千元，但仍另起與前案不同以
    賭博為常業之犯意，受僱於己○○）等四人為開分員（該店採三班制，早、中班
    各僱用一名店員，晚班則僱用二名店員，早班員工每月薪資二萬三千元，中班員
    工每月薪資二萬四千元，晚班員工每月薪資二萬五千元），負責開分、洗分、兌
    換積分券之工作，其五人共同基於犯意之聯絡，以上開賭博性電動機具為賭具，
    在上址公眾得出入之場所，與不特定之賭客賭博財物，並恃以為生以之為常業。
    則凡賭客進場，均交出現金予開分員，依各該機具之賠率開分把玩，押中即得分
    ，賭客可將所得分數依開分時之賠率，向開分員換發積分券，積分券可供日後再
    玩時代替等值現金開分使用，若未押中則所押注於機檯內之分數由機檯沒入歸店
    方所有；若有贏得高倍分數者，並以錄影機錄影憑證，至八十八年十一月十九日
    上午十時三十分許，戊○○、庚○○二人在上址為賭客從事開分工作，為警據報
    前往查獲，現場有賭客乙○○另四、五名賭客趁機逸去，並於該處查獲甲○○，
    且扣得當場所擺置均插電供賭博所用如附表一所示之電動賭博機具（含ＩＣ板）
    二十九台，附表二所示在賭檯及兌換籌碼處之財物即積分券（即隔日券）六張及
    自開分員庚○○兌換賭客籌碼之皮包內查獲得現金七千元等，己○○所有並供賭
    博所用如附表三所示之物。
二、案經臺北縣警察局汐止分局移請臺灣士林地方法院檢察署檢察官聲請簡易判決處
    刑，經臺灣士林地方法院內湖簡易庭認不宜以簡易判決處刑，而移由臺灣士林地
    方法院刑事庭適用通常程序審理。
    理  由
一、訊據被告丙○○、戊○○、庚○○、甲○○對於右揭時間、地點有擺設如附表一
    所列之賭博性電動機具二十九台供不特定人把玩從事開分、洗分、兌換積分券等
    節供認不諱，被告丙○○另陳述受僱於己○○，惟否認有何賭博之犯行，辯稱：
    略以「查報時我不在場，我是員工，查到時才打電話叫我去。隔日券只供日後把
    玩，不能兌換現金」云云、被告戊○○辯稱：「不能換現金，只換計分券，沒有
    賭博行為」云云、被告庚○○則辯稱：「沒有賭博行為，客人所餘分數洗分後，
    沒有兌換現金，就換計分券，下次可再玩」云云，而被告甲○○則坦承：「我只
    是去應徵，我還沒有開始上班，只是去打掃，我第一天去應徵時，只上半天班而
    已就走了」（三二二號原審卷第九九頁、本院卷第一四三頁），但辯稱：「之前
    我有在那裡做過，但在月初就離開，戊○○我不認識他」（偵卷第五七頁）等語
    。
二、經查：
(一)、被告丙○○於警訊及偵查雖供述其自八十八年十月中旬某日起至同年十一月四日
    止，在臺北縣汐止市○○街四一九號二樓擺設賭博性電動玩具，並僱請店員負責
    開分、洗分、兌換積分券等工作，以招攬不特定之賭客進入把玩等情（偵卷第五
    頁至第七頁、第三十三頁、三二二號原審卷第三九頁、第一二三頁），惟其後於
    本院調查時改稱：「查到的時候我不在現場，我是員工。排班表雖然有我的名字
    ，但我是中班，查到的時候才打電話叫我去」（本院卷第一一二頁）、「我不是
    實際的負責人，我只是人頭，那時叫我頂替，說要給我錢，但是沒有給我錢，我
    沒有向丁○○租房子，我是受老闆的指示而頂替，所以才這樣講」（本院卷第一
    一四頁、第一一五頁、第一二一頁、第一四一頁至第一四六頁）等語，其所改稱
    之詞核與同案被告戊○○所稱：「他到現場的時候沒有在營業。我們的老闆，人
    頭是他（指著丙○○）」（本院卷第一一三頁）等語相符，並有被告丙○○為康
    寧遊樂場員工之工作排班表乙份在卷可稽（其上記載為排班員工而非負責人，見
    三二二號原審卷第六五頁），可知被告丙○○確實僅係員工，而本案為警解送檢
    察官之當日，為全部被告繳交保證金者為己○○（偵卷第三四頁至地三八頁），
    該己○○其人與被告均無親屬關係，有被告丙○○等四人之戶籍登記簿謄本在卷
    可查，是其既與被告丙○○等四人無任何觀係，則被告丙○○所稱為其等交保者
    為開設本件電動玩具賭場者應另有其人即被告丙○○所陳之己○○，應堪信為真
    實。
(二)、證人即房東丁○○雖於偵查證稱：「我所有的房屋汐止市○○街四一九號二樓有
    出租，出租人為丙○○」（偵卷第十五頁）云云，惟其後改稱：「房屋到底實際
    租給誰，我也不知道，有兩、三個人來訂約，丙○○沒有來，到底是誰租的我不
    清楚，當時我人在大陸是我老婆租的」（本院卷第一一九頁至第一二○頁）等語
    ，但依卷附戶籍登記簿謄本所載，丁○○住於現場一樓，而查獲時於一樓尚設有
    監視器，其甚而於原審明確稱：「（出租後，你有去四一九號二樓查看過嗎？）
    有，我開個門就可以看到」（原審卷第九二頁），則其顯為明知租屋者所從事之
    賭博性電動玩具之設置，是其於本院作證所改陳前詞，即不確知究係何者為承租
    人或出租時被告丙○○復未在場，除得為有利於被告丙○○之認定外，亦見其幫
    助賭博之情與被告丙○○所辯：「我不是實際的負責人，我只是人頭」等語可採
    ，足認被告丙○○僅係受僱己○○所經營於康寧遊樂場之員工且負責開分等工作
    ，而非負責人。
(三)、被告戊○○自承：「我是電玩店內的員工，十月中旬開始在那邊上班做到十一月
    四日，負責開分的工作」（偵卷第九頁、第三三頁、第五七頁、三二二號原審卷
    第一二三頁）等語，另被告庚○○供稱：「我是康寧遊樂場的員工，我是幫賭客
    從事電玩開分及掃地工作，我是從十月底開始去該處任開分員，作沒有幾天，還
    沒有領到薪水」（偵卷第十一頁、第三三頁、三二二號原審卷第四十頁、第一二
    三頁）等語，且有被告戊○○為晚班、庚○○早班之員工排班表乙份在卷可稽（
    三二二號原審卷第六五頁），足認被告戊○○、庚○○確係受僱於康寧遊樂場而
    負責開分等工作。
(四)、被告丙○○雖供稱：「隔日券只供日後把玩，不能兌換現金」（偵卷第七頁、第
    三三頁）等語，另被告庚○○亦供稱：「客人所餘分數洗分後先兌換等額卡片，
    再來我就不知道了，沒有兌換現金，就換計分券，下次可再玩」（偵卷第十二頁
    、第三三頁）等語，但共同被告戊○○於警訊業稱：「有分數則可直接兌換等值
    的現金」（偵卷第九頁），惟其後改稱：「不清楚換錢找何人，警局所言是認為
    一般都可以換錢的，我是沒替人換過，我在警訊說可以換現金，是將現金和積分
    券搞混了，因為積分券在本店就和錢一樣使用」（偵卷第五八頁、三二二號偵卷
    第一二八頁）、「沒有兌換現金，就換計分券，下次可再玩」（三二二號原審卷
    第一二五頁、偵卷第三三頁、本院卷第一四三頁）等語，而警方於當場查扣之證
    物中，除積分券外並無其他可供兌換之獎品，又扣案之康寧遊樂場員工守則第三
    點雖記載：「公司嚴禁賭博，現場人員禁止與客人當場兌換金錢，如查屬實，革
    職不發薪」（三二二號原審卷第六四頁），但證人乙○○即警察查察時擬趁隙逸
    去之賭客業明確證稱：「我坦承有賭博行為」（五四號原審卷第十九頁）云云，
    且如現場之機具僅為娛樂之用，何需於現場一樓設有被查獲之監視器螢幕台、
    監視器鏡頭壹個，況被告丙○○亦供稱：「監視器是怕警察臨檢及過濾客人所設
    置的」（偵卷第七頁、三二二號原審卷第三九頁）等語，可知遊樂場現場及一樓
    處確實裝設有監視器螢幕、鏡頭，用以規避警員查緝及過濾賭客之用，益證該遊
    樂場所設電動機具店顯非純供娛樂之正當營業者，現場應確有賭博行為，是被告
    丙○○、戊○○、庚○○所稱「康寧遊樂場於客人開分把玩機具後如機台內尚有
    分數僅可兌換積分券下次使用，而不得兌換現金」等情，與員工手冊、會員卡、
    中獎錄影帶等均僅為掩飾賭博犯行之用，均不足為被告有利事證。
(五)、況被告庚○○於偵查亦供稱：「當時乙○○開分四千分，把玩鑽石編號一號台，
    警方上樓後就趁亂逃逸（偵卷第十二頁）云云，則如無賭博之情事何須逃逸，至
    其雖於事後改稱：「我在警訊說當時乙○○開分四千分，把玩鑽石編號一號台，
    我不知道那個人叫乙○○，我說的是以前的營業情況」（三二二號原審卷第四一
    頁、第四二頁）等語，且被告戊○○偵查雖稱：「該男子是乙○○，大約是五十
    五年次或五十六年次，乙○○在店內幹嘛我不清楚，我只知道他是店內的會員，
    但他並未在會員名冊內」（偵卷第十頁）、「我沒有說有賭客」（三二二號原審
    卷第一二五頁）等語，而證人即警員陳國良證稱：「戊○○沒有告訴我他認識乙○○，是筆錄上寫的」（三二二號原審卷第八九頁），又查緝警員陳國良等四人
    雖均稱查獲當天現場沒有客人，但其等係於共同被告乙○○擬逸去時始進入現場
    ，且卷內並無對崔明所作之警訊筆錄，是所陳自不足為被告被告丙○○辯稱當日
    無賭博之有利事證。
(六)、訊據被告甲○○坦承：「我只是去應徵，我還沒有開始上班，只是去打掃，我第
    一天去應徵時，只上半天班而已就走了」（三二二號原審卷第九九頁、本院卷第
    一四三頁）、「之前我有在那裡做過，但在月初就離開，戊○○我不認識他」（
    偵卷第五七頁）等語，足認被告甲○○確實於八十八年十月中旬某日於康寧遊樂
    場擔任店員半日，但其於查獲日亦在場而被警查獲，並據警員謝進雄陳明（原審
    卷第一一九頁），足見其並非所稱只擔任店員半日，至其所辯打掃之詞與其在前
    所犯賭博罪所辯之打掃之詞（一一九六八號偵查卷第五九頁起訴書）均同，顯均
    為相同卸責之詞而不可取。
(七)、至被告丙○○雖曾辯稱：「那天我不在場，電源事實上沒有開，去的時候是警察
    把電源打開的」（三二二號原審卷第一二四頁、本院卷第一一八頁）、「我承認
    有在該處擺設賭博性電玩，從八十八年十月中旬開始營業到十一月初就停業了，
    因為房東不給我們經營」（三二二號原審卷第一二三頁）等語，但其僅為受僱己○○者，理由業敘明於前，此部分所陳自不足取。至被告戊○○辯稱：「當天沒
    有要營業，我是去打掃」（偵卷第八十頁、本院卷第一一四頁）、「電沒有打開
    ，警察打開電源再照相」（三二二號原審卷第一二四頁、本院卷第一一八頁）、
    「我是電玩店內的員工，十月中旬開始在那邊上班做到十一月四日，負責開分的
    工作」（偵卷第九頁、第三三頁、第五七頁、三二二號原審卷第一二三頁）、「
    警察查獲當時我有在場，我在該處打掃，那時已經好幾天沒有營業，因為準備要
    休息了，店長叫我去打掃，我不知道為什麼」（三二二號原審卷第四十頁、第一
    二三頁）、「警察來查獲時，我們在隔壁房東家中，不在現場，現場的電源是警
    察打開的」（三二二號原審卷第四十頁）等語，另被告庚○○辯稱：「十一月一
    日作到四日就休息，那天沒有營業，只是在打掃而已」（偵卷第七五頁、本院卷
    第一一四頁）、「電源沒有打開，警察打開電源的」（三二二號原審卷第一二四
    頁、本院卷第一一八頁）、「警察查獲當時我有在場，我在那邊打掃，是店長叫
    我去打掃的，我不知道為什麼，我是從十月底開始去該處任開分員，作沒有幾天
    ，還沒有領到薪水」（三二二號原審卷第四十頁、第一二三頁）等語。而被告甲○○辯稱：「之前我有在那裡做過，但在月初就離開，戊○○我不認識他」（偵
    卷第五七頁）等語，均表示八十八年十一月十九日當天康寧遊樂場並沒有營業，
    且警察查緝當時雖只有戊○○及庚○○二人在場。但證人即警員陳國良證稱：「
    組長謝進雄和我二人一同前往，二樓當時門是開著，螢幕有插電，燈也有開，只
    是沒有看到客人，也沒有看見人往外跑，現場查獲二人應該是戊○○和庚○○，
    我本人無查到賭資」（三二二號原審卷第七九頁、第八一頁、第八三頁、第八四
    頁）等語、證人即警員吳斌蒼證稱：「我們是接到壹組通報說該處有賭博性電玩
    ，我帶著陶政宏、張志聖到現場，電玩全部都有插電，螢幕都是正常的，現場有
    二個，女的是當庭的被告庚○○，男的我不確定是否為被告乙○○，後來當庭的
    被告甲○○有走進來，我們已經在現場，他敲門進來，現場沒有看到賭客」（三
    二二號原審卷第八五頁、第八六頁）等語、證人即警員陶政宏證稱：「我到現場
    時電源和螢幕都開著，我沒有看到是誰打開的，但長官說一到現場就都是開著的
    」（三二二號原審卷第一一三頁、第一一四頁）、「廖志宏有敘及休業多天的事
    ，我在現場沒有看到賭客」（三二二號原審卷第一一六頁）等語、證人即警員謝
    進雄證稱：「我和陳國良第一批進入的警員，我們進去時電玩都插電營業中，沒
    有看到賭客，有查到賭資，但不是我查到的」（三二二號原審卷第一一七頁至第
    一一九頁）等語，則依證人警員謝進雄、陳國良、吳斌蒼、陶政宏等四人所證稱
    查獲當日該遊樂場有開燈，所擺設之電動機具均有插電，螢幕亦呈開啟狀態等語
    ，以及共同被告即查獲之賭客乙○○於原審所陳在場賭博之情，顯見當日確有營
    業，而非被告所辯之打掃等語。
(八)、且證人乙○○證稱：「我坦承有賭博行為」（五四號原審卷第十九頁）、當天用
    一千元開分，第一次隔約一星期左右去，當日客人有四、五個，有的爬樓梯，有
    的躲起來云云（他字第三五號卷第二一頁、第二六頁），與被告庚○○於偵查中
    供稱：「當時乙○○開分四千分，把玩鑽石編號一號台，警方上樓後就趁亂逃逸
    （偵卷第十二頁）等語相同，足見警方於其皮包內所查獲之七千元，係賭客開分
    兌換籌碼之所得，至被告庚○○其後雖改稱：「我在警訊說當時乙○○開分四千
    分，把玩鑽石編號一號台，我不知道那個人叫乙○○，我說的是以前的營業情況
    」（三二二號原審卷第四一頁、第四二頁）等語，而被告戊○○偵查中雖稱：「
    該男子是乙○○，大約是五十五年次或五十六年次，乙○○在店內幹嘛我不清楚
    ，我只知道他是店內的會員，但他並未在會員名冊內」（偵卷第十頁）云云，其
    後稱：「我沒有說有賭客」（三二二號原審卷第一二五頁）等語，另證人即警員
    陳國良證稱：「戊○○沒有告訴我他認識乙○○，是筆錄上寫的」（三二二號原
    審卷第八九頁），又查緝警員四人均稱查獲當天現場沒有客人，因其等於乙○○
    逸去後始到場（見乙○○所陳，原審三五號卷第二一頁）等，證人即屋主丁○○
    雖於原審稱被告與其洽租，但於本院令與丙○○之對質即不敢確認，其雖稱查獲
    之日無人賭博，甚而坦稱知悉租於被告（誤導之丙○○，實為己○○）經營電玩
    ，則其既住於樓下，該處又設監視器，查獲之甲○○等人亦稱在其住處泡茶（原
    審卷第九八頁），足見其應有涉案，並為本件賭博之幫助犯，且所陳當日未營業
    與休業一陣之詞，均與賭客乙○○所陳不何，自均不可採。
(九)、扣案現金七千元部分：共同被告即賭客乙○○於原審已陳明當日以一千元開分，
    共去玩二次第一次隔一禮拜左右，現場有賭客四、五人逃掉等語（三五號卷第二
    一頁、第二五頁、第二六頁），足見當日開分至少六、七千元，雖被告庚○○供
    稱：「關於錢，皮包在我身上拿去的，那錢是要給小孩交學費的，那不是賭資，
    我下次再拿幼稚園的單據到庭」（偵卷第十四頁、本院卷第一一三頁、第一一五
    頁、第一一七頁、第一四六頁、三二二號原審卷第四一頁、第一二四頁、第一二
    七頁）等語，並提出臺北縣私立大安幼稚園證明書乙紙，但依卷附其戶籍謄本所
    載，其為未婚，是所稱小孩學費之詞與資料不合。而證人即警員陳國良雖證稱：
    「組長謝進雄和我二人一同前往，二樓當時門是開著，螢幕有插電，燈也有開，
    只是沒有看到客人，現場查獲二人應該是戊○○和庚○○，我本人無查到賭資」
    （三二二號原審卷第七九頁、第八一頁、第八三頁）等語、證人即警員陶政宏證
    稱：「我不知道現場有無查到賭資」（三二二號原審卷第一一五頁）等語，旦證
    人即警員吳斌蒼已明確證稱：「現場有查獲賭資，數量我忘了，是我們同仁查到
    的，沒有人承認是賭資，但電玩半段有個小的辦公室，該包包就放在辦公室內，
    依經驗來講應該是賭資」（三二二號原審卷第八七頁）等語，另證人即警員亦謝
    進雄亦證稱：「我和陳國良第一批進入的警員，我們進去時電玩都插電營業中，
    沒有看到賭客，有查到賭資，但不是我查到的」（三二二號原審卷第一一七頁至
    第一一九頁）等語，可知依證人即賭客乙○○等人所陳與被告庚○○於偵查供稱
    ：「當時乙○○開分四千分，把玩鑽石編號一號台，警方上樓後就趁亂逃逸（偵
    卷第十二頁）云云，足證該自被告庚○○置於現場皮包內查獲之現金七千元，因
    其為負責開分者，該現金係屬賭資甚明且屬於賭檯或兌換籌碼處查獲之財物，而
    查獲當日即八十八年十一月十九日該遊樂場確有插電營業，據查獲警員與賭客乙○○陳明。至於核閱警員於現場查獲之日報表、會員登記表，雖僅記載至八十八
    年十一月四日，而無之後日期之相關資料（三二二號原審卷第四七頁至第五一頁
    、第五四頁）。而扣案之錄影帶一卷，係記載八十八年十一月三日晚間十一時四
    十分各式電動機具之中獎記錄，亦經聲請人於偵查中勘驗在卷，有履勘筆錄一份
    存卷可憑，並無之後日期之中獎記錄（偵卷第八三頁），但乙○○已陳明查獲前
    一星期仍至該處賭博，足見並無歇業整理或被告丙○○等人所稱只是打掃而未營
    業之情。
(十)、按「在公共場所或公眾得出入之場所賭博財物者，處一千元以下罰金。但以供人
    暫時娛樂之物為賭者，不在此限」，刑法第二百六十六條第一項定有明文，而該
    條第一項所謂「財物」，原不以金錢或物質為限，凡有經濟上價值及財產上利益
    者，均可謂為「財物」，而該條文第一項但書所規定之「以供人暫時娛樂之物為
    賭者」，係因其所賭之標的物，僅足供人暫時娛樂之用，經濟價值微小，依社會
    觀念不予重視之故，縱本件賭客所贏分數為被告所辯之可換取積分券，但並無兌
    換金額之上限規定，且積分券可供下次賭博時代替現金而為開分之用，亦經被告
    丙○○等人陳述明確，甚且被告戊○○亦於本院審理時供稱：「我在警訊中說可
    以換現金，是將現金和積分券搞混了，因為積分券在本店就和金錢一樣使用」等
    語（偵卷第五八頁、三二二號偵卷第一二八頁），故於把玩電動機具贏分後，縱
    只能兌換積分券而不能兌換金錢，惟積分券於該遊樂場具有可代替下次使用相當
    之於現金之經濟價值，亦顯非供暫時娛樂所用之物至明。
(十一)、按刑法上所謂常業犯，指反覆以同種類行為為目的之社會活動之職業性犯罪而言
    ，至於犯罪所得之多寡，是否恃此犯罪為唯一之謀生職業，則非所問，縱令兼有
    其他職業，仍無礙於該常業犯罪之成立，此有最高法院二十七年上字第五二０號
    判例及八十五年台上字第五一號判例可資參照。本件己○○經營康寧遊樂場，
    所擺設賭博性電動機具多達二十九台，並僱用多名員工擔任開分、洗分、兌換積
    分券等工作，顯係以長期經營之意思營業，並希冀吸引不特定人前來利用機具賭
    博，自係賴以營生，不因其尚有經營其他行業而有差別，而被告丙○○、戊○○
    、庚○○、甲○○等四人受僱擔任上開工作支領薪資，有排班表在卷可查，當係
    參與常業犯之工作亦足以認定，並有扣案如附表一所列之賭博性電玩機具、如附
    表二所示之在賭檯及兌換籌碼處之財物、如附表三所示並供犯罪所用之物等可資
    佐證。
(十二)、綜上，本件事證已臻明確，被告丙○○、戊○○、庚○○、甲○○等四人之犯行
    俱堪認定，應分別依法論科。
三、論罪科刑部分：
(一)、核被告丙○○、戊○○、庚○○、甲○○等四人所為，均係犯刑法第二百六十七
    條之以賭博為常業罪，且由己○○提供賭博性電動機具與不特定之人賭博，由被
    告丙○○、戊○○與庚○○、甲○○等人負責於現場為賭客開分、洗分、兌換積
    分券工作，其等間有犯意之聯絡及行為之分擔，皆應論以共同正犯。又被告丙○○前曾於八十八年一月一日起至同年月三十日止，因涉賭博犯行，經臺灣士林地
    方法院判處有期徒刑三月，緩刑二年，並於八十八年十一月二十日確定，有臺灣
    高等法院被告全國前案紀錄表（本院卷第四十頁）及臺灣高等法院檢察署刑案紀
    錄簡覆表（本院第五七頁）各乙份在卷可參，惟查被告丙○○於前案之犯罪事實
    ，係其於八十八年一月一日起受盧財坤之僱用，在電動賭博機具店之進出口處擔
    任把風工作為警查獲，而本案係被告丙○○於前案被查獲後事隔九個多月，於同
    年十月中旬某日起受己○○之僱用擔任開分員，其於前後二案所為雖均觸犯常業
    賭博罪，然其於該二案件之主觀犯罪意識及認知顯然不同，難認其於前案犯罪時
    已有後案犯罪之概括意思，是其於本案之犯行顯係另行起意而為，難認為前案判
    決效力所及。另被告甲○○曾因常業賭博犯行曾於八十一年二月二十五日因賭博
    罪，經臺灣士林地方法院簡易庭判處罰金一萬四千元。在八十一年三月二十六日
    確定。又因賭博罪經臺灣士林地方法院以八十五年度易字第一六二０號判處有期
    徒刑參月緩刑貳年確定，再於八十九年一月十一日因賭博罪，經臺灣士林地方法
    院簡易庭以八十八年度湖簡字第八一七號判處罰金一萬五千元，有卷附被告全國
    前案紀錄表可查。但本件與該案相距甚久，顯係另起與前案不同以賭博為常業之
    犯意，亦難認為前案判決效力所及。至聲請簡易判決處刑書就被告甲○○部分，
    認其至八十八年十一月十九日止均在該賭博性電玩店擔任開分員工作，而公訴人
    於原審於論告書中，雖更正為被告甲○○於八十八年十月中旬某日應徵當日工作
    半天後，隨即離職，但被告甲○○於查獲日在場，是檢察官於原審論告時為更正
    之詞顯與事證不合，且被告甲○○既其為常業犯，本院仍應就原聲請處刑之範圍
    裁判不受論告更正之拘束。
(二)、原審予被告丙○○、戊○○、庚○○論罪科刑，另予被告甲○○諭知免訴，固非
    無見，惟查：(一)、原審判決認定被告丙○○經營康寧遊樂場並僱用被告戊○○、
    庚○○、甲○○為開分員，惟事實上該遊樂場係己○○所經營，被告丙○○等人
    僅係受僱於己○○為員工，此部分事實認定有誤。(二)、附表三扣案之物係己○○
    所有而非被告丙○○所有。(三)、原審疏未見及賭客乙○○證詞，誤以屋主即幫助
    犯之丁○○所陳為真，忽視甲○○於當日亦被查獲之事實，誤為該電玩賭場曾於
    八十八年十一月五日至查獲日曾歇業，又誤認查扣之七千元非賭資，漏未沒收會
    員名冊、支出明細表與ＩＣ板一塊等供犯罪所用之物等，以上容有未洽，被告丙○○提起上訴略以：「我並非實際負責人，真正的負責人是交保人，我是他先前
    店裡的員工，於案發時叫我至店裡作筆錄以規避刑責」等語，指摘原判決所載被
    告丙○○為負責人部分不當，為有理由，另檢察官上訴意旨略以：「(一)、為警查
    獲時，該處電玩機具之電源、螢幕均有打開，係在營業當中，戊○○、庚○○在
    該處工作等情節，業經證人陳國良、吳斌蒼、陶政宏、謝進雄等人供述歷歷，而
    同案被告乙○○亦稱當日有前往把玩「超八」電動玩具，當天客人約有四、五個
    ，不知老闆是誰，但有開分員等情，又證人謝進雄稱該處有停業十幾天，後來一
    開始做就獲報前往，印象中現場無打掃工具，現場店員當時並無辯稱只是來打掃
    等情，況當時如係剛開始恢復營業，未必已備妥帳務紀錄之相關資料，另參以被
    告等人先前被查獲接受偵訊時並未提及當時沒有營業之事，可見其係事後圖免卸
    責之詞，尚難遽信，被告丙○○等三人於暫時休業後仍有恢復營業之事實，應堪
    認定。(二)、至於查獲現金七千元之來源，雖該四名到現場查獲之員警均未表示係
    親自查獲該筆現金之人，惟證人吳斌蒼稱有在庚○○的皮包內查獲現金，無人承
    認是賭資，但電玩店前半段有個小辦公室，該包包就放在辦公室內，依經驗來講
    應該是賭資等情，且查獲當時既有在營業，當有放置賭資之需要，另參以一般人
    如無特別原因，應不會隨身攜帶多達七千元之現金，且查獲時係在十一月間，與
    學校開學繳交學費之時間不符，是該現金應係賭資而非庚○○個人所有。(三)、被
    告甲○○部分，其在本案擔任開分員之時間與前案之行為時間相距將近九個月之
    久，且行為地點亦不相同，尚難認係基於同一常業賭博犯意而為，應未為前案判
    決效力所及」等語，指摘原判決不當，依前所述即屬有據。
(三)、則原判決關於被告丙○○、戊○○、庚○○、甲○○部分既有前開可議，應由本
院將原判決全部予以撤銷改判。爰審酌被告丙○○前因另犯賭博罪被警查獲，竟
    不知警惕改正，竟又另以犯意受僱於他人從事賭博性電動機具店開分員、另被告
    戊○○、庚○○並無前科紀錄，素行尚佳，該三名被告及甲○○不思以正當工作
    獲取財產，竟以賭博為業，助長社會僥倖心理，使人廢時失業，趨於怠惰，危害
    非輕，被告丙○○於前案偵、審過程中，已知該行為觸及法網之緣由，於本案中
    尚知己非而陳述頂替他人自從事賭博性電動機具之經營，另被告戊○○、庚○○
    二人坦承所為，犯後態度尚稱良好，被告甲○○有多次相同賭博前案與本件任職
    情形及參酌被告丙○○為高職畢業、被告戊○○為五專畢業、被告庚○○為國中
    畢業、犯罪動機、目的係為賺錢、手段等一切情狀，分別各量處如主文第一項、
    第二項所示之刑。
(四)、被告丙○○等四人犯罪後，刑法第四十一條業於九十年一月四日經立法院修正通
    過，並經總統於九十年一月十日公布，而於同年一月十二日生效，其修正條文為
    「犯最重本刑為五年以下有期徒刑以下之刑之罪，而受六個月以下有期徒刑或拘
    役之宣告，因身體、教育、職業、家庭之關係或其他正當事由，執行顯有困難者
    ，得以一元以上三元以下折算一日，易科罰金。但確因不執行所宣告之刑，難收
    矯正之效，其應執行之刑逾六月者，亦同」、「併合處罰之數罪，均有前項情形
    ，其應執行之刑逾六月者亦同」，核與修正前刑法第四十一條相較，修正後條文
    較對被告並無不利，自應依刑法第二條第一項前段規定，依修正後刑法第四十一
    條第一項規定均諭知易科罰金之標準。末查被告戊○○、庚○○等二人前皆未曾
    受有期徒刑以上刑之宣告，此有臺灣高等法院被告全國前案紀錄表（本院卷第四
    二頁至第四五頁）、臺灣高等法院檢察署刑事資料科簡覆表（本院卷第七四頁至
    第七五頁、第七九頁至第八十頁）各二份存卷可查，其等均為初犯，因思慮不周
    ，謀職不慎，致罹刑典，經此刑之宣告後當知所惕勉自勵，信無再犯之虞，足認
    本件對被告戊○○、庚○○二人所宣告之刑以暫不執行為適當，爰各併予宣告緩
    刑貳年，以鼓勵向上並期自新，但其等之法律知識顯需專人予相當輔導與督促，
    以免致與被告丙○○、甲○○之一而再犯，爰依刑法第九十三條第一項規定，各
    宣告於緩刑期內均交付保護管束，為積極性之社區處遇。
(五)、又「當場賭博之器具與在賭檯或兌換籌碼處之財物，不問屬於犯人與否，沒收之
    」刑法第二百六十六條第二項定有明文，而刑法第二百六十七條之賭博罪係刑法
    第二百六十六條第一項普通賭博罪之常業犯，故扣案如附表一所示之賭博性電玩
    機具（均含ＩＣ板）二十九台，係當場賭博之器具、如附表二所示之積分券（即
    隔日券）六張及現金七千元等，係在賭檯內及兌換籌碼處之財物，依刑法第二百
    六十六條第二項之規定，應對被告丙○○、戊○○、庚○○、甲○○等四人均併
    予諭知沒收。又按共同正犯因相互間利用他方之行為，以遂行其犯意之實現，本
    於責任共同之原則，有關從刑之沒收部分，雖他共同正犯所有供犯罪所用之物，
    亦應於其本身所處主刑之後，併為沒收之諭知（最高法院所著八十六年度台上字
    第六二七八號判決意旨可資參照）。扣案如附表三所示之監視器螢幕、監視器鏡
    頭、員工手冊、會員卡、中獎錄影帶、日報表、日結表、超八喊場詞、會員登記
    表等物，均係己○○所有而供犯罪所用之物，依前揭說明，應對被告丙○○、戊○○、庚○○、甲○○等四人均依法宣告沒收之。
四、本件真正負責人即共犯己○○與幫助犯丁○○部分，均未經起訴，應另由檢察官
    依法偵查，附此敘明。
據上論斷，應依刑事訴訟法第三百六十九條第一項前段、第三百六十四條、第二百九
十九條第一項前段，刑法第二條第一項前段、第二十八條、第四十一條第一項、第二
百六十七條、第二百六十六條第二項、第七十四條第一款、第九十三條第一項、第三
十八條第一項第二款，罰金罰鍰提高標準條例第一條前段、第二條，判決如主文。
本案經檢察官鍾鳳玲到庭執行職務
中      華      民      國     九十    年    十二     月     二十六     日
                                臺灣高等法院刑事第七庭
                                    審判長法  官  吳  啟  民
                                          法  官  林  瑞  斌
                                          法  官  施  俊  堯
右正本證明與原本無異。
不得上訴。
                                          書記官  顏  志  豪
中      華      民      國     九十    年    十二     月     二十六     日
附錄本案論罪科刑法條：
刑法第二百六十七條
以賭博為常業者，處二年以下有期徒刑，得併科一千元以下罰金。
附表一：當場賭博之器具
┌──┬───────────┬───────┬───────┐
│編號│電 動 機 具 機 檯 名稱│數          量│備          註│
├──┼───────────┼───────┼───────┤
│ 一 │超八                  │拾台        │均含ＩＣ板，共│
├──┼───────────┼───────┤共計貳拾玖台，│
│ 二 │鑽石列車              │台          │ＩＣ板參拾片。│
├──┼───────────┼───────┤              │
│ 三 │滿天星                │拾台        │              │
└──┴───────────┴───────┴───────┘
附表二：在賭檯及兌換籌碼處之財物
┌──┬───────────┬───────┬───────┐
│編號│ 財    物    名    稱 │數          量│備          註│
├──┼───────────┼───────┼───────┤
│ 一 │積分券（即隔日券）    │陸張          │              │
├──┼───────────┼───────┼───────┤
│ 二 │賭資（新台幣）        │七千元        │              │
└──┴───────────┴───────┴───────┘
附表三：供犯罪所用之物
┌──┬───────────┬───────┬───────┐
│編號│物     品     名    稱│數          量│備          註│
├──┼───────────┼───────┼───────┤
│ 一 │監視器螢幕            │台          │              │
├──┼───────────┼───────┼───────┤
│ 二 │監視器鏡頭            │壹個          │              │
├──┼───────────┼───────┼───────┤
│ 三 │會員名冊              │壹本          │              │
├──┼───────────┼───────┼───────┤
│ 四 │員工手冊              │壹本          │              │
├──┼───────────┼───────┼───────┤
│ 五 │會員卡                │拾張        │              │
├──┼───────────┼───────┼───────┤
│ 六 │中獎錄影帶            │捲          │              │
├──┼───────────┼───────┼───────┤
│ 七 │日報表                │伍張        │              │
├──┼───────────┼───────┼───────┤
│ 八 │日結表                │壹張          │              │
├──┼───────────┼───────┼───────┤
│ 九 │支出明細表            │壹張          │              │
├──┼───────────┼───────┼───────┤
│ 十 │超八喊場詞            │壹張          │              │
├──┼───────────┼───────┼───────┤
│ 十   會員登記表            │壹張          │              │
└──┴───────────┴───────┴───────┘


司法院資訊處製作；財團法人民間司法改革基金會備份。
